【裁判字號】    97,簡上,72
【裁判日期】    971210
【裁判案由】    侵權行為損害賠償
【裁判全文】
臺灣嘉義地方法院民事判決              97年度簡上字第72號
上  訴  人  丙○○
被  上訴人  富邦產物保險股份有限公司
法定代理人  乙○○
訴訟代理人  戊○○
            甲○○
上列當事人間侵權行為損害賠償事件，上訴人對於民國97年6月
11日本院嘉義簡易庭民國97年度嘉簡字第359號第一審判決提起
上訴，本院於民國97年11月26日言詞辯論終結，判決如下：
  主  文
原判決關於命上訴人給付超過新臺幣柒萬伍仟捌佰肆拾貳元本息
及該部分假執行之宣告暨訴訟費用（確定部分除外）之裁判均廢
棄。
上開廢棄部分，被上訴人在第一審之訴及假執行之聲請均駁回。
其餘上訴駁回。
第一審（除確定部分外）及第二審訴訟費用由被上訴人負擔十分
之三，餘由上訴人負擔。
  理  由
一被上訴人起訴主張：上訴人於民國96年1月12日下午5時許，駕
  駛車號CB-2758號自小客車（下稱甲車），行經嘉義縣竹崎鄉
  ○○路4號前，因未注意車前狀況，追撞訴外人施文真所有，
  停放在該處之車號C5-1399號自小客車（下稱乙車），造成乙
  車嚴重受損，經送修後支出新臺幣（下同）147,718元（含工
  資99,334元、零件48,384元，合計147,718元）。被上訴人承
  保乙車之車體損失險，被上訴人依保險契約理賠施文真，依保
  險法第53條規定，取得代位權，爰依保險法第53條、民法第
  191 條之2、第196條之規定，請求上訴人給付147,718元，及
  自起訴狀繕本送達翌日起至清償日止，按年息5﹪計算之利息
  ，並供擔保宣告假執行。（經原審判准上訴人應給付被上訴人
  107, 398元，及自97年4月13日起至清償日止，按年息5﹪計算
  之利息，駁回被上訴人其餘之訴，經上訴人提起上訴）。於本
  院補稱：上訴人於原審對肇事責任並無爭執，上訴理由狀亦未
  抗辯肇事責任，現場圖並未記載施文真有何違規情形。於本院
  聲明求為判決：駁回上訴人之上訴等語。
二上訴人則以：對方也有過失，本件肇事後，都沒有看過乙車，
  被上訴人估價金額過高等語。並於本院補充稱：撞擊前，乙車
  停在靠近路中間，撞及後，乙車後行李箱稍微突起，並無嚴重
  受損，被上訴人請求工資竟較材料費貴近1倍，且零件應折舊
  ，乙車為近10年車輛，零件折舊應以10分之1計算較為合理，
  又被上訴人主張烤漆費用近50,000元，為業界整臺汽車烤漆價
  錢，乙車僅後行李箱突起及後保險桿擦撞，烤漆費用至多為全
  車烤漆之3分之1等語置辯，上訴聲明：原判決命上訴人給付超
  過40,000元本息部分廢棄，上開廢棄部分，被上訴人在第一審
  之訴駁回。
三下列事項為兩造所不爭執，應堪採認：
(一)上訴人於96年1月12日下午5時，駕駛甲車，行經嘉義縣竹崎鄉
  ○○路4號前，因未注意車前狀況，由後方撞擊被上訴人所承
  保訴外人施文真所有，停放在該處之乙車，致乙車受損，乙車
  經送修後支出合計147,718元，被上訴人依保險契約約定理賠
  被保險人施文真147,718元。
(二)乙車係87年8月出廠，於88年1月20日核發行車執照。
四兩造爭執事項：
(一)上訴人於本院主張施文真停放乙車不當，與有過失，是否合法
  。
(二)訴外人施文真就本件事故發生是否與有過失。
(三)被上訴人得請求上訴人賠償金額為何。
五本院就上開爭執事項，論述如下：
(一)上訴人於本院主張施文真停放乙車不當，與有過失，是否合法
  ？
  按上訴後，當事人不得提出新攻擊或防禦方法。但對於在第一
  審已提出之攻擊或防禦方法為補充者，不在此限，民事訴訟法
  第447條第1項第3款定有明文。上開規定，於簡易程序之上訴
  程序，準用之，此觀諸同法第436條之1第3項規定自明。本件
  上訴人於原審即已主張對造也有過失（見原審卷第25頁），且
  於原審97年4月16日期日抗辯稱：對方將汽車停在靠近路中間
  ，也有過失等情，亦經本院勘驗該期日法庭錄音無訛，且為兩
  造所不爭執（見本院卷第71頁、第72頁），是上訴人於本院有
  關施文真將乙車停放在靠近路中間之主張，應僅係對於原審已
  提出之攻擊防禦方法為補充，符合民事訴訟法第447條第1項第
  3款之規定，揆諸前揭規定，自屬合法。
(二)訴外人施文真就本件事故發生是否與有過失？
1.按損害之發生或擴大，被害人與有過失者，法院得減輕賠償金
  額，或免除之，民法第217條第1項定有明文。所謂被害人與有
  過失，係指被害人苟能盡其善良管理人之注意，即得避免其損
  害之發生、擴大，竟不注意之意（最高法院83年度臺上字第17
  01號判決意旨參照）。又按汽車停車時，顯有妨礙其他人、車
  通行處所，不得停車。停車時應依車輛順行方向緊靠道路右側
  ，但單行道應緊靠路邊停車。其右側前後輪胎外側距離緣石或
  路面邊緣不得逾40公分，在單行道左側停車時，比照辦理。道
  路交通安全規則第112條第1項第9款、第2項定有明文。
2.經查，上訴人行駛嘉義縣竹崎鄉○○路4號前道路係雙向2線道
  ，為兩造所不爭執（見本院卷第72頁），又觀諸上訴人所繪製
  事發時，乙車停放之位置圖（見本院卷第74頁），乙車停放位
  置顯靠近雙向車道中間，且被上訴人對上訴人前揭主張乙車停
  放及所繪製之位置圖亦不爭執（見本院卷第71頁），另事發當
  時天候、視線均良好，亦為施文真經警詢問時所自陳，有嘉義
  縣警察局竹崎分局回覆資料可證（見本院卷第52頁），依當時
  情形，並無不能注意情形，施文真竟疏未注意及之，將乙車停
  放在該處，占用車道，致上訴人沿嘉義縣竹崎鄉○○路行駛至
  該處，撞及乙車，是施文真文違反上開規定停車，自有過失。
(三)被上訴人得請求上訴人賠償金額為何？
1.按汽車行駛時，駕駛人應注意車前狀況及兩車併行之間隔，並
  隨時採取必要之安全措施，道路交通安全規則第94條第3項分
  別定有明文。所謂車前狀況，係指駕駛人雙眼視野所及之左右
  前方範圍內皆屬之。又按汽車、機車或其他非依軌道行駛之動
  力車輛，在使用中加損害於他人者，駕駛人應賠償因此所生之
  損害。但於防止損害之發生，已盡相當之注意者，不在此限。
  民法第191條之2定有明文。不法毀損他人之物者，被害人得請
  求賠償其物因毀損所減少之價額，民法第196條定有明文。依
  民法第196條請求賠償物被毀損所減少之價額，得以修復費用
  為估定之標準，但以必要者為限（例如：修理材料以新品換舊
  品，應予折舊），最高法院77年5月17日77年度第9次民事庭會
  議決議(一)可資參照。再按，被保險人因保險人應負保險責任之
  損失發生，而對於第三人有損失賠償請求權者，保險人得於給
  付賠償金額後，代位行使被保險人對於第三人之請求權，但其
  所請求之數額，以不逾賠償金額為限，保險法第53條第1項定
  有明文。
2.上訴人於96年1月12日下午5時，駕駛甲車，行經嘉義縣竹崎鄉
  ○○路4號前，因未注意車前狀況，由後方撞擊被上訴人所承
  保訴外人施文真所有，停放在該處之乙車，致乙車受損，已如
  前述。足見上訴人對於本件交通事故之發生，顯有過失，依上
  開規定，自應負損害賠償責任。又乙車經送修後支出合計147,
  718元，被上訴人就所承保乙車所受之損害，依保險契約約定
  理賠被保險人施文真147,718元，亦如前述，則被上訴人依保
  險法第53條第1項及上開民法侵權行為之規定，代位行使施文
  真對上訴人之損害賠償請求權，自屬有據。
3.被上訴人主張乙車因本件交通事故所賠付之修理費用147,718
  元。又證人即中華賓士汽車嘉南分公司嘉義廠服務專員丁○○
  到庭證稱：本件維修費用包括工資（包括烤漆的費用）93,438
  元（未稅）、零件46,079元（未稅），後保險桿送修的費用1,
  167元（未稅），合計140,684元（未稅），稅金7,034元，總
  計147,718元，工資包括：後保險桿之拆卸、安裝、分解組合
  以及拆裝後保險桿倒車輔助設備（也就是倒車雷達）之工資，
  因後保險桿進行烤漆必須將後保險桿上之配件拆卸；拆卸更換
  後尾板工資，因有撞到後尾板，所以必須更換；更換位在後保
  險桿與後尾板中間之後橫樑的工資，因為有撞到後橫樑；更換
  後行李箱蓋之工資，因有撞到後行李箱蓋，有嚴重變形；行李
  箱蓋輔助鎖之附加工作，因要換行李箱蓋所必要之附加工作之
  工資；以及本件汽車必須維修要將車子送至矯正台之工資；另
  撞到後尾板後面之備胎室，進行備胎室板金之工資。因撞及後
  方導致左右後側樑有歪曲，而須矯正之工資。以及排氣管拆裝
  之工資，因為排氣管位於備胎室下面，因為施工必須先拆除排
  氣管；以上所言施工有銲接之部分要上密封膠以及防銹蠟之工
  資；換後尾板必須拆裝兩個後燈之工資。為了上矯正台，必須
  拆裝四輪以及兩後懸吊推力臂之工資；後行李箱內之內飾板之
  拆裝工資；維修後清除故障，因維修需要斷電後，有可能產生
  不必要之電子故障碼，所以必須用診斷電腦將故障碼叫出而清
  除所需工資；零件合計46,079元，上開費用都是本件汽車受損
  送修必要費用等語（見本院卷第35頁、第36頁），並提出車輛
  放行通行條1份在卷可稽（見本院卷第45頁至第48頁）。再參
  酌嘉義縣警察局竹崎分局函覆交通事故現場圖記載甲車撞及乙
  車後，乙車後保險桿凹陷，後行李箱變形，核與證人丁○○所
  證前述維修位置亦大致相符，堪認本件修復費用中之零件計
  47,246元、工資93,438元，稅金7,034元，應屬可採。上訴人
  辯稱：上訴人都未看過乙車，被上訴人估價金額過高，撞及後
  ，乙車後行李箱稍微突起，並無嚴重受損，被上訴人請求工資
  竟較材料費貴近1倍，被上訴人主張烤漆費用近50,000元，為
  業界整臺汽車烤漆價錢，乙車僅後行李箱突起及後保險桿擦撞
  ，烤漆費用至多為全車烤漆之3分之1等語，尚屬無據。
4.乙車係87年8月出廠，於88年1月20日核發行車執照，已如前述
  ，迄至本件車禍發生時即96年1月12日止，使用期間約為8年餘
  ，全新零件47,246元於修理時，既以新品更換舊品，揆諸前揭
  說明，即應予折舊。本院審酌所得稅法第51條第1項關於固定
  資產折舊有一定之客觀標準，且為社會上各業所習用，值得參
  考上述平均法作為本件計算損害之標準，且該條項既採平均法
  計算折舊為原則，自應以平均法計算折舊為適當。再按採平均
  法者，以固定資產成本減除殘價後之餘額，按固定資產耐用年
  數表規定之耐用年數平均分攤，計算其每期折舊額。又按固定
  資產提列折舊採用平均法或定率遞減法者，以1年為計算單位
  ，其使用期間未滿1年者，按實際使用之月數相當於全年之比
  例計算之，不滿1月者，以月計。所得稅法施行細則第48條第1
  款、營利事業所得稅查核準則第95條第6項分別定有明文。復
  依行政院86年12月30日修正之「固定資產耐用年數表」第2類
  第3項所示，自用小客車耐用年數為5年。另依財政部臺財稅字
  第870000472號令頒布之「固定資產折舊率表」所示，依平均
  法每年折舊率為1000分之200。惟乙車自出廠迄至本件車禍事
  故發生止，使用期間約8年餘，已逾耐用年數5年，應僅存殘值
  ，再依上開所得稅法第51條第1項、所得稅法施行細則第48條
  第1款規定計算其殘值7,874元〔計算式：47,246／（5＋1）＝
  7,874，元以下四捨五入〕，再加工資93,438元，稅金7,034元
  ，計108,346元。
5.上訴人對本件事故應負損害賠償責任，施文真對本件事故之發
  生亦有過失，已如前述。本院審酌事故之發生，係因上訴人未
  注意車前狀況，採取必要之安全措施；暨施文真停放乙車違反
  規定，認過失責任比例之分擔，以上訴人負擔70﹪、施文真負
  擔30﹪為妥適。故於減輕上訴人之賠償責任後，被上訴人得請
  求賠償數額為75,842元（計算式：108,346×70%＝75,842），
  元以下四捨五入）。
六綜上所述，被上訴人依保險法第53條、民法第191條之2、第19
  6條之規定，請求上訴人給付75,842元及自起訴狀繕本送達翌
  日即97年4月13日起至清償日止，按週年利率5﹪計算之利息部
  分，為有理由，應予准許，原審就此部分為被上訴人勝訴之判
  決，並依職權宣告假執行，核無不合，上訴意旨聲明請求原判
  決命上訴人給付超過40,000元本息部分廢棄，於上開應准許範
  圍，非有理由，應予駁回。被上訴人逾上開應予准許之請求，
  即非正當，上訴意旨求予廢棄，為有理由，應由本院廢棄並改
  判如主文第2項所示。
七本件事證已臻明確，兩造其餘攻擊防禦方法，經核均與本件判
  決結果不生影響，爰不一一論敘，併此敘明。
八據上論結，本件上訴為一部有理由，一部無理由，依民事訴訟
  法第436條之1第3項、第450條、第449條第1項、第79條，判決
  如主文。
中    華    民    國    97    年    12    月    10    日
                  民事第二庭  審判長法  官  黃茂宏
                                    法  官  林中如
                                    法  官  蘇雅慧
正本係照原本作成。
不得上訴。
中    華    民    國    97    年    12    月    10    日
                                    書記官  劉昀匊


司法院資訊處製作；財團法人民間司法改革基金會備份。
